最高法院刑事判決　　　　　　　　　 111年度台上字第1185號
上　訴　人　黃淑芬




上列上訴人因違反毒品危害防制條例等罪案件，不服臺灣高等法
院高雄分院中華民國110 年10月28日第二審判決（109 年度上訴
字第1611 號 ，起訴案號：臺灣屏東地方檢察署109 年度偵字第
6802號），提起上訴，本院判決如下：
    主  文
上訴駁回。
    理  由
一、按刑事訴訟法第377 條規定，上訴於第三審法院，非以判決
    違背法令為理由，不得為之。是提起第三審上訴，應以原判
    決違背法令為理由，係屬法定要件。如果上訴理由書狀並未
    依據卷內訴訟資料，具體指摘原判決不適用何種法則或如何
    適用不當，或所指摘原判決違法情事，顯與法律規定得為第
    三審上訴理由之違法情形，不相適合時，均應認其上訴為違
    背法律上之程式，予以駁回。
二、上訴人黃淑芬上訴意旨略謂：我自始坦承犯行，法院也認為
    我有毒品危害防制條例第17條第2 項「偵審自白毒品犯罪」
    減刑之適用，卻仍判處我應執行刑有期徒刑8 年6 月之重刑
    ，實令人費解；祇因家中老母罹病需化療，我無法在旁照料
    ，深感汗顏，也有悔改之心，為此請求本院重量輕刑，俾得
    以早日回家，以盡孝道云云。
三、惟查：
  ㈠本件原審經審理結果，認定上訴人的自白與卷內諸多證據悉
    相符合而真實，確有如原判決事實欄所載販賣第二級毒品甲
    基安非他命之犯行，因而維持第一審論處上訴人以（修正前
    ）販賣第二級毒品罪刑（共8 罪，均累犯）暨所定應執行刑
    ，及相關沒收、追徵之諭知，駁回上訴人在第二審之上訴。
    已詳敘其調查、取捨證據之結果及憑以認定犯罪事實之心證
    理由。從形式上觀察，原判決並無任何違背法令之情形。
  ㈡關於刑之量定，及刑法第59條關於犯情可憫、減輕其刑的規
    定，都屬事實審法院得依職權自由裁量的事項，法院除就具
    體個案犯罪，斟酌其犯罪情狀，有無可堪憫恕之情外，並以
    行為人的責任為基礎，審酌刑法第57條所列各項罪責因素後
    予以整體評價，而為科刑輕重標準的衡量，使罰當其罪，以
    實現刑罰權應報正義，並兼顧犯罪一般預防與特別預防的目
    的，倘其未有逾越法律所規定範圍，或濫用其權限情形，即
    不得任意指摘為違法，據為適法上訴第三審的理由。而法律
    上屬於自由裁量之事項，雖然仍有一定之拘束，以法院就宣
    告刑自由裁量權之行使而言，應受比例原則、公平正義原則
    的規範，並謹守法律秩序之理念，體察法律之規範目的，使
    其結果實質正當，俾與立法本旨相契合，亦即合於裁量的內
    部性界限。反之，客觀以言，倘已符合其內、外部性界限，
    當予尊重，無違法、失當可指。
    原判決既於其理由欄貳─二─㈢─⒋內，詳敘本件無刑法第
    59條減刑規定適用的理由，並指出：考量嚴禁販賣毒品之立
    法目的，係為防止毒品氾濫，影響國人健康，維護國內治安
    ，且衡以上訴人為圖私利，為販賣第二級毒品犯行，暨販賣
    對象有2 人、次數8 次，獲取新臺幣500 至3,000 元不等之
    價金，不僅危害國民身心健康，亦影響社會風氣，在客觀上
    不足以引起一般之同情，認為經依毒品危害防制條例第17條
    第2 項規定減輕其刑後，已無「情輕法重」、「可堪憫恕」
    的情形，亦無因其個人身體、家庭因素而足以生一般同情的
    特殊環境及原因。
    原判決復於理由欄貳─二─㈣㈤內，詳敘第一審說明審酌上
    訴人具體之主、客觀、前案紀錄，兼衡教育智識程度、生活
    狀況等刑法第57條各款所列事項等一切情狀，就上訴人所犯
    （修正前）販賣第二級毒品罪8 罪，均適用累犯之規定加重
    其刑（法定本刑無期徒刑部分不加重）及依毒品危害防制條
    例第17條第2 項「偵審自白毒品犯罪」減刑的規定，於（修
    正前）法定本刑「無期徒刑或7 年以上有期徒刑」先加重後
    減輕的範圍內，各宣處有期徒刑4 年2 月（6 罪）、3 年10
    月（2 罪），並就前開8 罪，定其應執行之刑為有期徒刑 8
    年6 月，併均為相關沒收、追徵之諭知。客觀上既未逾越法
    定刑度，又未有濫用自由裁量權的情形，且無違背公平正義
    、責罰相當等原則；復就定其應執行刑部分，說明第一審所
    定前開其應執行刑，未逾越刑法第51條第5 款所定法律之外
    部性界限，已給予極大的定應執行刑刑罰優惠（合併總刑度
    為32年8 月，祇定應執行之刑為有期徒刑8 年6 月），並已
    考量上訴人整體犯行之應罰適當性，且未逾越內部抽象價值
    所要求之界限，核無違法、濫權、失當的情形存在，認第一
    審認事用法均無違誤、量刑亦稱妥適，應予以維持之旨。核
    於法並無不合。上訴意旨，置原判決已明白論斷的事項於不
    顧，就屬原審量刑職權的適法行使，單憑主觀任意指摘，不
    能認為適法的第三審上訴理由。
四、依上說明，應認上訴人之上訴為違背法律上之程式，予以駁
    回。又本院係法律審，且本件係程序判決，上訴人另請求從
    輕量刑云云，尚無從審酌，附此敘明。
據上論結，應依刑事訴訟法第395條前段，判決如主文。
中    華    民    國   111    年    3     月    10    日
                  刑事第二庭審判長法  官  林  勤  純  
                                  法  官  王  梅  英  
                                  法  官  莊  松  泉  
                                  法  官  吳  秋  宏  
                                  法  官  李  釱  任  
本件正本證明與原本無異
                                  書記官
中    華    民    國   111    年    3     月    15    日